臺灣臺中地方法院刑事判決　　　　　　　　　　　　九十一年度訴緝字第一一四號
　　公　訴　人　臺灣臺中地方法院檢察署檢察官
　　被　　　告　乙○○
右列被告因違反槍砲彈藥刀械管制條例案件，經檢察官提起公訴（八十五年度偵字第
二０二四０、二三九四五號），本院判決如左：
    主  文
乙○○未經許可無故持有手槍，累犯，處有期徒刑壹年肆月；扣案之中共製式，口
徑ｍｍ之制式半自動手槍（槍枝管制編號：0000000000號）壹枝，沒收
。又非法持有化學合成麻醉藥品，累犯，處有期徒刑參月；扣案之安非他命壹包（重
約０點三公克），沒收。又偽造署押，足以生損害於公眾及他人，累犯，處有期徒刑
拾月。附表所示之「林松毅」署押（含簽名及捺印），均沒收。主刑部分應執行有期
徒刑貳年月。
    事  實
一、乙○○曾犯侵占罪，經法院判處有期徒刑六月確定，於民國八十三年六月五日執
    行完畢。復於八十四年七、八月間，在位於臺北市○○○路「海珍寶餐廳」，自
    綽號「大寶」之陳永和（已死亡）處收受具殺傷力之中共製式，口徑ｍｍ之
    制式半自動手槍（握柄有黑星標記，槍枝管制編號：0000000000號）
    一枝，及口徑７．ｍｍ之制式子彈二顆（均經試射完畢）後，即未經許可，無
    故持有之。又自八十五年九月中旬某日，在臺北市某店名不詳之ＰＵＢ，自綽號
    「阿耀」（真實姓名年籍不詳）之男子處收受安非他命一包（重約０點三公克）
    後，即非法持有之。嗣於八十五年十月二十五日凌晨一時三十分許，在臺中縣豐
    原市○○街二五號，與廖啟宏、廖貞雄、潘鎮岩、陳祿平等人（均經本院以八十
    五年度訴字第二六七八號判決）為警查獲，並扣得前述槍枝、子彈及安非他命。
    乙○○因另案被法院通緝，為避免被緝獲案，竟冒用其友人林松毅名義應訊，並
    在臺中市警察局第二分局八十五年十月二十五日上午八時、同日十一時偵訊筆錄
    、查獲煙毒嫌疑人尿液採集紀錄表、委託鑑驗尿液代號與真實姓名對照表、檢查
    紀錄、臺灣臺中地方法院檢察署八十五年十月二十五日訊問筆錄、八十五年十二
    月十六日訊問筆錄上偽造林松毅之簽名及捺印（詳如附表所示），足以生損害於
    林松毅及偵查機關偵查犯罪之正確性。
二、案經臺中市警察局第二分局報請臺灣臺中地方法院檢察署檢察官偵查起訴。
    理  由
壹、有罪部分
一、訊據被告乙○○坦承有冒用林松毅名義應訊，並偽造林松簽名及捺印之事實，但
    矢口否認持有手槍、子彈及安非他命之犯行，辯稱：伊於警訊中遭警刑求，當時
    警察要求要有一人承認，因伊家無妻小，因而由伊一人承擔云云。經查，被告自
    白偽造署押之犯行，經核與被害人林松毅警訊中之指述相符；次查，被告於警訊
    及偵查中就其持有槍枝、子彈及安非他命之犯行均已坦承不諱，倘其確曾遭警刑
    求，何以仍於偵查中坦承犯行，未向檢察官為刑求之抗辯？且與其同案被查獲之
    陳祿平亦於警訊中供稱扣案之槍枝及子彈均係被告所持有等語，足知被告於本院
    審理時翻異前供，純係卸責之詞，非可採信。又扣案之槍枝及子彈經送鑑定結果
    ：「送鑑手槍一枝（槍枝管制編號：0000000000號），認係中共製
    式，口徑ｍｍ之制式半自動手槍（握柄有黑星標記），握柄號碼為”４─３８
    ６”槍管具四條右旋之來復線，機械性能良好，可擊發子彈，認具殺傷力。送鑑
  子彈二顆（試射二顆），認係結構完整，口徑７．ｍｍ之制式子彈，認具殺傷
    力。」，有內政部警政署刑事警察局鑑驗通知書影本一紙在卷可稽，此外，並有
    臺中市警察局第二分局八十五年十二月五日上午八時、同日十一時偵訊筆錄、查
    獲煙毒嫌疑人尿液採集紀錄表、委託鑑驗尿液代號與真實姓名對照表、檢查紀錄
    、臺灣臺中地方法院檢察署八十五年十月二十五日偵訊筆錄、八十五年十二月十
    六日偵訊筆錄各一份在卷可憑，及安非他命一包扣案可資佐證，本件事證明確，
    被告之犯行堪以認定。
二、查槍砲彈藥刀械管制條例已於八十六年十一月二十四日修正公布，同年月二十六
    日生效，將原條例第七條第四項未經許可無故持有手槍，處一年以上七年以下有
    期徒刑部分，提高為處五年以上有期徒刑，併科新臺幣一千萬元以下罰金（修正
    後第七條第四項）；將原條例第十一條第三項未經許可無故持有子彈，處三年以
    下有期徒刑部分，提高為處五年以下有期徒刑，併科新臺幣三百萬元以下罰金（
    修正後第十二條第四項），被告於行為後，法律雖有變更，惟比較修正前後法律
    規定，以修正前之規定最有利於被告，故本件仍應適用修正前之槍砲彈藥刀械管
    制條例；又肅清煙毒條例業經修正，改以毒品危害防制條例為毒品犯罪之規範，
    並於八十七年五月二十日公布，同年月二十二日生效，安非他命係屬該條例第二
    條第二項第二款所規定之第二級毒品，然新法即毒品危害防制條例就持有安非他
    命犯罪之處罰刑度，較重於舊法麻醉藥品管理條例，依刑法第二條第一項但書之
    規定，仍應適用最有利於被告之麻醉藥品管理條例處罰，合併敘明。核被告乙○
    ○所為，係犯修正前槍砲彈藥刀械管制條例第七條第四項未經許可無故持有手槍
    、第十一條第三項未經許可無故持有子彈罪、麻醉藥品管理條例第十三條之一第
    二項五款非法持有化學合成麻醉藥品罪及刑法第二百十七條偽造署押罪。公訴人
    認被告無故持有子彈之行為，係犯修正前槍砲彈藥刀械管制條例第十一條第二項
    意圖供自己犯罪之用而持有子彈罪，尚有未洽，應予變更。另按刑法第二百十七
    條第一項之「署押」，乃指於紙張或物體上簽署之姓名，或其他符號，其作用在
    示其承認所簽署之文書效力，若以捺指紋以代替簽名者，如偽造指紋亦屬偽造署
    押，本件被告除於如附表所示資料簽署「林松毅」之姓名外，尚於其上捺指紋，
    揆諸前揭說明，捺指紋亦屬該罪所謂之「署押」，被告在同一查獲時期，先後多
    次冒用「林松毅」名義在上開文書上簽名、捺指印而偽造署押之行為，係利用同
    一機會，在同一時段就同一犯罪構成事實，本於單一犯意接續進行，以實現一犯
    罪構成要件之單一行為，為接續犯，應以單純一罪論。又被告同時持有上開手槍
    及子彈，係以一行為觸犯二罪名，為想像競合犯，應依刑法第五十五條前段之規
    定，從較重之未經許可無故持有手槍罪論處。再者，被告曾犯侵占罪，經法院判
    處有期徒刑六月確定，於八十三年六月五日執行完畢，有臺灣高等法院被告全國
    前案紀錄表在卷可按，其於五年以內再犯本件有期徒刑以上之罪，均為累犯，應
    依刑法第四十七條規定加重其刑。又其所犯無故持有手槍罪、非法持有安非他命
    罪及偽造署押罪等三罪間，犯意各別，罪名互殊，應予分論併罰。爰審酌被告無
    故持有槍枝及子彈，就社會治安之危害非輕，其為警查後無端冒用無辜之被害人
    林松毅名義應訊，不但徒增林松毅本人之困擾，且造成偵查機關偵辦案件之不便
    ，及其犯罪後態度難認有悔悟之意等一切情狀，各量處如主文所示之刑，並定其
    應執行刑。扣案之具殺傷力中共製式，口徑ｍｍ之制式半自動手槍一枝（槍
    枝管制編號：0000000000號）及安非他命一包（重約０點三公克）均
    為違禁物，應依刑法第三十八條第一項第一款宣告沒收；扣案制式子彈二顆，則
    經試射滅失，有上開鑑驗通知書附卷可查，是無庸為沒收之諭知，併此敘明。又
    附表所示之「林松毅」簽名及捺印，應依刑法第二百十九條之規定，併予宣告沒
    收。
三、又八十六年十一月二十四日修正公布，同年月二十六日生效之槍砲彈藥刀械管制
    條例第十九條規定，犯第七條、第八條、第十條、第十一條、第十二條第一項至
    第三項、第十三條第一項至第三項之罪，而受有期徒刑以上刑之宣告者，應於刑
    之執行完畢或赦免後，令入勞動場所，強制工作，其期間為三年；按強制工作為
    保安處分之一種，乃基於社會保安之必要，在刑罰制裁之外，施予特定行為人之
    具有司法處分性質之保安措施，並非刑罰，即使比較新舊法輕重結果，適用舊法
    論科，仍應依刑法第二條第二項規定適用裁判時之法律宣示強制工作，惟該條關
    於諭知強制工作之規定，業於九十年十一月十四日經公布刪除，並於同年月十六
    日起生效，是本件即無適用該法條之規定宣告強制工作之餘地，附此敘明。
四、公訴意旨另以：被告乙○○自八十五年間起，加入臺北市不良幫派組織四海幫，
    緣因被害人甲○○係如憶屋建設股份有限公司（下簡稱如憶屋公司）之負責人因
    房地產不景氣，而於八十五年八月起向地下錢莊借款新臺幣（下同）二百十萬元
    應急，惟屆期無力清償，地下錢莊又逼債甚急，故央請綽號郭二哥之人（姓名年
    籍不詳）幫忙，欲以黑制黑，被告乙○○遂與廖啟宏、廖貞雄、潘鎮岩、陳祿平
    （以上四人業經本院審理判決）透過郭二哥介紹，持有前述中共製黑星手槍一枝
    及子彈二顆等物，以替甲○○解決債務問題為名，進入居住於如憶屋公司內，詎
    乙○○等人於八十五年十月上旬某日，持前開手槍、子彈，在如憶屋公司內向甲
    ○○炫耀，而使甲○○心生畏懼，只得任乙○○等人強佔公司居住，吃住均向甲
    ○○強索，經甲○○向同案被告廖啟宏表示，不願彼等幫忙後，渠等竟對之恐嚇
    稱：你的事我們管定了，沒有賺到決不離開等語，並以竹聯親友、四海機構等名
    義向吉祥花店訂購盆花，均命甲○○付款，再命甲○○簽發支票向中華賓士汽車
    公司訂購汽車，復命甲○○提供空白支票交彼等使用，使甲○○行無義務之事，
    因認被告另涉有參與以犯罪為宗旨之結社、妨害自由、強制、恐嚇罪嫌云云。惟
    ：
  (一)按犯罪事實應依證據認定之，無證據不得推定其犯罪事實，刑事訴訟法第一百五
    十四條定有明文。又事實之認定，應憑證據，如未能發現相當證據，或證據不足
    以證明，自不能以推測或擬制之方法，以為裁判之基礎。（最高法院四十年臺上
    字第八六號判例參照）。再者，告訴人之告訴，係以使被告受刑事訴追為目的，
    是其陳述是否與真實相符，仍應調查其他證據以資審認（最高法院五十二年臺上
    字第一二００號判例參照）。
  (二)訊之被告乙○○堅詞否認有何妨害自由等犯行，均辯稱：伊不知道有以幫派名義
    向吉祥花店訂花，及購買汽車、命甲○○提供支票之事，是甲○○自己要求幫忙
    ，彼等幫忙甲○○並未支領薪水，且在臺中住三溫暖或賓館開銷較大，故由甲○
    ○提供吃住等語。而公訴意旨認被告涉有上開犯嫌，無非以被害人甲○○之指述
    及以幫派名義訂花之送貨單為據。
  (三)被訴參與以犯罪為宗旨之結社罪部分：按刑法第一百五十四條參與犯罪結社罪，
    所謂「參與」，即加入之意，不單指勞力之加入，尚包括財物之供給。又所謂「
    結社」除客觀上人數的多數性及時間持續性，主觀上亦須有組織之服從性，即與
    「聚眾」最大之不同點在於一部組織之嚴密性。另所謂「犯罪」，並指一個特定
    犯罪之實行，而具有概括性，合先敘明。查本件被告乙○○係因郭二哥之介紹，
    共同投入此次債務糾紛解決，已據被告及廖啟宏、廖貞雄、潘鎮岩、陳祿平、被
    害人甲○○分別供述明確，性質上既為臨時，復有特定目的，且無一部組織之嚴
    密性，是難謂為以犯罪為宗旨之結社。至公訴意旨認被告參與犯罪組織四海幫一
    節，僅提出以幫派名義訂花之送貨貨單為據，縱四海幫屬犯罪組織，然單憑送貨
    單，實難為被告已經「參與」該幫派之證明。此外復查無任何積極證據足認被告
    曾經參與犯罪之結社，被告此部分之犯罪不能證明。
  (四)被訴恐嚇罪部分：按刑法第三百零五條之恐嚇罪，必須以被害人受加害之通知，
    致心生畏怖為要件。本件被害人甲○○固指：於八十五年十月二十三日，伊告知
    同案被告廖啟宏請彼等離去，伊自己處理地下錢莊之事，渠等稱：伊的事彼等管
    定了，沒有賺到錢決不離開等語。縱信被害人所述屬實，揆諸常情，被告等未支
    領任何薪資一節，既經被告及廖啟宏、廖貞雄、潘鎮岩、陳祿平、被害人供明在
    卷，在無所回報前，堅詞不離去，或該當侵入住居構成要件（此部分未據告訴）
    ，然既無任何加害之言詞，單純表明不離去，尚難謂已該當於刑法第三百零五條
    之構成要件。此外復查無其他積極證據足認被告對於甲○○有何加害之通知，此
    部分犯罪亦屬不能證明。
  (五)被訴妨害自由及強制罪部分：公訴意旨認被告涉有此部分犯行，無非以被害人之
    指述為惟一依據。經查，被害人甲○○如憶屋公司之居住所共有三層，甲○○及
    其家人居住第二層樓，被告居住第三層樓，第二樓有電話設備，可供對外聯絡；
    甲○○可自由外出，惟外出之際，常由廖貞雄等人陪同在側，彼等並使用甲○○
    之車輛；曾向車行購車；曾向花店訂花；因向廖啟宏借款交付空白支票等情，已
    據被害人指述明確，並與被告所辯相同，雖被害人另稱：遭監視、敲詐等語。然
    縱認所述遭監視、敲詐一節屬實，揆前所述，甲○○既仍得自由行動，僅四週有
   人跟隨，被告至多僅為妨害甲○○行使權利，或使甲○○行無義務之事（即借車
    、訂車、付花款），尚難謂已達妨害自由程度，合先敘明。又被告雖使甲○○行
    無義務之事，惟既查無任何積極證據足認彼等以強暴、脅迫方式行之，僅係甲○
    ○內心畏於彼等，不敢有所得罪，故勉強按彼等意願行之，亦難認該當於刑法第
    三百零四條強制罪之構成要件，即被告此部分之犯罪，亦屬不能證明。
  (六)綜上所述，公訴意旨認被告所涉之參與以犯罪為宗旨之結社、妨害自由、強制、
    恐嚇等罪嫌，均屬不能證明被告犯罪，然因公訴人認此與被告前述持有槍枝之犯
    行具有牽連犯之裁判上一罪關係，爰均不另為無罪之諭知，附此敘明。
五、公訴意旨另又認：被告乙○○於八十五年十月間某日，在臺中縣豐原市○○街二
    五號如憶屋公司非法施用安非他命一次，認被告涉有麻醉藥品管理條例第十三條
    之一第二項第四款之非法吸用麻醉藥品罪嫌云云。訊據被告堅決否認有施用安非
    他命之犯行，經查，被告為警查獲時所採集之尿液未檢出甲基安非他命陽性反應
    ，有台中市衛生局煙毒尿液檢驗成績書影本一紙在可稽，被告固曾於警訊及偵查
    中坦承有施用安非他命之犯行，然其嗣後既堅詞否認，且尿液又未檢出有甲基安
    非他命陽性反應，尚難僅憑其持有安非他命之行為逕予推認其有吸用安非他命之
    犯行。本件不能證明被告有吸用安非他命之犯行，惟公訴人認為前揭非法持有安
    非他命部分係吸收關係，爰不另為被告無罪之判決，亦附此敘明。
據上論斷，應依刑事訴訟法第二百九十九條第一項前段、第三百條，修正前槍砲彈藥
刀械管制條例第七條第四項、第十一條第三項、麻醉藥品管理條例第十三條之一第二
項第四款，刑法第十一條前段、第二條第一項但書、第二百十七條、第二百十九條、
第四十七條、第五十五條、第五十一條第五款、第三十八條第一項第一款，判決如主
文。
中      華      民      國    九十一    年      四      月      九      日
                                        法  官    陳  慧  珊
右正本證明與原本無異。
如不服本判決，應於送達後十日內向本院提出上訴狀（須附繕本），上訴於台灣高等
法院台中分院。
中      華      民      國    九十一    年      四      月      九      日
                                        書記官
【附錄論罪科刑法條】
修正前槍砲彈藥刀械管制條例第七條第四項：
未經許可，無故持有、寄藏或意圖販賣而陳列第一項及第二項所列槍砲之一者，處一
年以上七年以下有期徒刑。
修正前槍砲彈藥刀械管制條例第十一條第三項：
未經許可無故持有、寄藏或意圖販賣而陳列彈藥者，處三年以下有期徒刑。
麻醉藥品管理條例第十三條之一第二項：
違反前條之規定，其屬於第二條第四款之麻醉藥品者，依左列規定處罰：
五非法持有者，處二年以下有期徒刑、拘役或五千元以下罰金。
刑法第二百十七條第一項：
  偽造印章、印文或署押，足以生損害於公眾或他人者，處三年以下有期徒刑。
附表：
┌───┬──────────────────┬────────────┐
│編號  │  偽造署押所在                      │ 偽造署押名稱及數量     │
├───┼──────────────────┼────────────┤
│１    │臺中市警察局第二分局八十五年十月二十│「林松毅」簽名一枚      │
│      │五日上午八時偵訊筆錄                │          捺印十九枚    │
├───┼──────────────────┼────────────┤
│２    │臺中市警察局第二分局八十五年十月二十│「林松毅」簽名一枚      │
│      │五日十一時偵訊筆錄                  │          捺印七枚      │
├───┼──────────────────┼────────────┤
│３    │臺中市警察局第二分局查獲煙毒嫌疑人尿│「林松毅」簽名一枚      │
│      │液採集紀錄表                        │          捺印一枚      │
├───┼──────────────────┼────────────┤
│４    │臺中市警察局第二分局委託鑑驗尿液代號│「林松毅」捺印一枚      │
│      │與真實姓名對照表                    │                        │
├───┼──────────────────┼────────────┤
│５    │臺中市警察局第二分局檢查紀錄        │「林松毅」簽名三枚      │
│      │                                    │          捺印三枚      │
├───┼──────────────────┼────────────┤
│６    │臺灣臺中地方法院檢察署八十五年十月二│「林松毅」簽名一枚      │
│      │十五日訊問筆錄                      │                        │
├───┼──────────────────┼────────────┤
│７    │臺灣臺中地方法院檢察署八十五年十二月│「林松毅」簽名一枚      │
│      │十六日訊問筆錄                      │                        │
└───┴──────────────────┴────────────┘
